臺灣高等法院民事判決　　　　　　　　 100年度再易字第51號
再審原告　　陳桂慧
再審被告　　陳平連
上列當事人間請求拆除違建事件，再審原告對於中華民國100年1
月25日本院99年度上易字第134號確定判決，提起再審之訴，本
院判決如下：
    主  文
再審之訴駁回。
再審訴訟費用由再審原告負擔。
    理  由
一、按再審之訴顯無再審理由者，得不經言詞辯論，以判決駁回
    之，民事訟訴訟法第502條第2項定有明文。
二、再審原告起訴主張：伊於前訴訟程序中已提出贈與切結書、
    稅籍證明等，卻仍受敗訴判決，足見本院99年度上易字第13
    4號確定判決（下稱原確定判決）未斟酌其使用關係；且原
    第一審法院斟酌地方民情亦與事實不符，爰依民事訴訟法第
    496條第1項第13款之規定，提起再審之訴等語，並聲明：(一)
    原確定判決廢棄。(二)再審被告在前程序第一審之訴及假執行
    之聲請均駁回。
三、按當事人發現未經斟酌之證物或得使用該證物者，得以再審
    之訴對於確定終局判決聲明不服；但以如經斟酌可受較有利
    益之裁判者為限，民事訴訟法第496條第1項第13款定有明文
    。所謂當事人發現未經斟酌之證物或得使用該證物，係指在
    前訴訟程序不知有該證物，現始知之，或雖知有此證物而不
    能使用，現始得使用者而言（最高法院32年上字第1247號判
    例意旨參照）。查本件再審原告所主張之贈與切結書，業於
    前訴訟程序中提出，並經原確定判決載明：「查兩造於84年
    11月間簽定切結書，其中第2條約定…足證上訴人同意被上
    訴人於其所有系爭土地上興建農舍，並將取得系爭使用執照
    之農舍贈與被上訴人」（見原確定判決理由五、(二)以下）等
    語，足見原確定判決已就系爭切結書之內容為斟酌，自無再
    審原告於前訴訟程序所不知，或有不能使用之情形，再審原
    告於本院所提之稅籍證明係於100年5月10日製作，於前訴訟
    程序尚未存在之證物，且依其內容所示，系爭農舍係於民國
    85年間即起課，亦難認系爭稅籍證明所載內容係再審原告於
    前訴訟程序所不知，現始知之，或雖知有此證物而不能使用
    ，現始得使用之證物，均與民事訴訟法第496條第1項第13款
    規定不符。且依上開贈與切結書、稅籍證明所示內容，充其
    量僅足證明再審被告有將系爭農舍贈與再審原告之事實，尚
    不足據以證明再審被告有不得請求再審原告拆除增建物之事
    實、理由存在，是縱予以斟酌，再審原告亦不能因此受較有
    利之裁判，再審原告據以為再審事由而提起本件再審之訴，
    殊無足取。至於再審原告主張原第一審法院有斟酌地方民情
    ，與事實不符云云，核屬原確定判決法院認定事實問題，要
    與其所主張發現未經斟酌之證物之再審事由無涉。是原確定
    判決並無再審原告所主張之民事訴訟法第496條第1項第13款
    所定之再審事由，再審原告提起本件再審之訴，顯無理由，
    應予駁回。
四、據上論結，本件再審之訴為顯無理由，依民事訴訟法第502
    條第2項、第78條如主文。
中    華    民    國   100    年    6     月    29    日
                    民事第十一庭
                        審判長法  官  呂太郎
                              法  官  劉坤典
                              法  官  徐福晉
正本係照原本作成。
不得上訴。
中    華    民    國   100    年    6     月    29    日
                              書記官  秦仲芳